【裁判字號】    99,監宣,139
【裁判日期】    991019
【裁判案由】    監護宣告
【裁判全文】
臺灣屏東地方法院民事裁定             99年度監宣字第139號
聲  請  人  甲○○
相  對  人  乙○○
上列聲請人聲請監護宣告事件，本院裁定如下：
    主  文
宣告乙○○（女、民國三十三年九月五日出生、身分證統一編號
：Ｚ000000000號）為受監護宣告人。
選定甲○○（男、民國五十三年十一月二十六日出生、身分證統
一編號：Ｚ000000000號）為受監護宣告人乙○○之監
護人。
指定丙○○（女、民國五十九年五月二十四日出生、身分證統一
編號：Ｚ000000000號）為會同開具財產清冊之人。
聲請費用新臺幣壹仟元由受監護宣告之人負擔。
    理  由
一、聲請意旨略以：相對人乙○○（女，民國33年9 月5 日出生
    ，身分證統一編號：Ｚ000000000號，住屏東縣屏東縣屏東市
    ○○街108 巷31號）為聲請人甲○○之母，於民國（下同）
    99年8 月，因腦中風後極重度失智，迄今身體機能毫無起色
    ，致不能為意思表示或受意思表示，為此依民法第14條之規
    定，聲請宣告乙○○為受監護宣告人，並由聲請人甲○○為
    相對人乙○○之監護人，並指定聲請人之妻即劉秋林月為會
    同開具財產清冊之人等語，並提出戶籍謄本、衛生署屏東醫
    院診斷證明書、財政部臺灣省南區國稅局98年度綜合所得稅
    各類所得資料清單、財政部臺灣省南區國稅局財產歸屬資料
    清單、工作證明、勞工保險異動查詢、勞工退休金個人專戶
    資料、家庭會議記錄及同意書、親屬系統表等件為證。
二、聲請人主張上開各情，業據其提出戶籍謄本、衛生署屏東醫
    院診斷證明書、財政部臺灣省南區國稅局98年度綜合所得稅
    各類所得資料清單、財政部臺灣省南區國稅局財產歸屬資料
    清單、工作證明、勞工保險異動查詢、勞工退休金個人專戶
    資料、家庭會議記錄及同意書、親屬系統表等件為證，並經
    本院前往署立屏東醫院，於鑑定人黃文翔醫師前點呼乙○○
    ，並詢問其姓名、年籍、住所、與聲請人之關係等問題，相
    對人均無反應。本院另就乙○○之精神及心智狀況訊問鑑定
    人，經鑑定人鑑定結果，認為：個案乙○○過去有高血壓、
    糖尿病、髖關節骨折、腦中風、視網膜剝離導致雙眼失明、
    心臟病、腎臟病等疾病，於97年起發生多次腦中風，隨後又
    於99年發生大腦腦幹中風，並且產生語言功能障礙，經治療
    之後轉往安養中心接受長期照顧。但是不久又有肺積水、肺
    阻塞性氣喘等疾病出現因而導致多重器官衰竭而再度住院迄
    今。個案於(一)身體狀態方面：理學檢查：身材狀碩肥胖、
    臉色蒼白、營養不良、全身肢體癱瘓、四肢浮腫。雙手以約
    束帶綁於床上。鼻腔插有鼻胃管、尿道插有導尿管。喉部插
    有氣管內管連接呼吸器。臨床檢查：眼神呆滯、目光茫然
    ，無法與人做口語溝通、意識昏迷。無法正確了解他人之意
    思表達，無法回應任何問題，也無法以肢體語言表達個人意
    志，呼吸道內有許多痰卡在氣管內隨著呼吸上下氣管的聲音
    、大小便失禁，對他人之意思表達無法正確回應。不會認字
    ，亦不會寫字。長短期記憶能力喪失殆盡。(二)精神狀態：意
    識昏迷、雙眼緊閉，眼球不會隨著呼喚搜尋聲音來源，無法
    辨識家人，對外界呼喚無辨識與理會能力，認知功能嚴重受
    損，喪失語言表達能力，亦無法識字，因此也無法筆談。對
    於問話也無法正確了解別人問話內容，亦無法使用肢體語言
    正確回應。對於時間、地方、人物之定向能力完全喪失，長
    、短期記憶也明顯喪失。(三)日常生活狀況方面：日常生活
    自理情形：進食、沐浴、翻身、大小便、移動身體…皆完全
    無法自理。無法自己坐起、無法站立、無法走動，目前靠鼻
    胃管餵食以及使用紙尿布處理大小便。經濟活動能力：無
    法自行購物、無法做簡單之兩位數字加減計算、無法辨識錢
    幣幣值、不會到金融機構辦理存款提款、不知如何保管與儲
    存自己之財物，完全無處理財產之能力。社會性：無職業
    功能、無社交功能、無法自行搭乘或使用大眾交通工具、無
    法自行認路回家、無自我安排休閒活動之功能。綜上評估：
    個案各項功能退化嚴重，生活完全無自理能力，必須長期依
    賴家人、醫療或養護機構照顧。個案目前已經處於昏迷狀態
    ，因而導致個人之認知功能嚴重失能，為意思表示或受意思
    表示或辨識其意思表示效果之能力幾乎完全喪失，此外也已
    經完全失去行為能力，無法獨立處理個人事務與從事個人財
    務管理，應已符合監護宣告之要件等情，有本院99年9 月28
    日勘驗筆錄、屏安醫院99年9 月29日屏安醫字第0990352 號
    函附之精神鑑定報告書附卷可稽。本院綜合上開勘驗結果及
    鑑定人之意見，認乙○○確因精神障礙，致不能為意思表示
    或受意思表示之程度，而聲請人乃乙○○之子，有戶籍謄本
    在卷可稽，故聲請人聲請對乙○○為監護之宣告，核無不合
    ，爰依民法第14條第1 項規定，宣告乙○○為受監護宣告之
    人。
三、又按受監護宣告之人應置監護人；法院為監護之宣告時，應
    依職權就配偶、四親等內之親屬、最近一年有同居事實之其
    他親屬、主管機關、社會福利機構或其他適當之人選定一人
    或數人為監護人，並同時指定會同開具財產清冊之人；法院
    選定監護人時，應依受監護宣告之人之最佳利益，優先考量
    受監護宣告之人之意見，審酌一切情狀，並注意下列事項：
    （一）受監護宣告之人之身心狀態與生活及財產狀況。（二
    ）受監護宣告之人與其配偶、子女或其他共同生活之人間之
    情感狀況。（三）監護人之職業、經歷、意見及其與受監護
    宣告之人之利害關係。（四）法人為監護人時，其事業之種
    類與內容，法人及其代表人與受監護宣告之人之利害關係，
    修正後之民法第1110條、第1111條第1 項、第1111條之1 定
    有明文。
四、查聲請人甲○○為受監護宣告人之子，有意願擔任受監護宣
    告人之監護人，且協助照護相對人，復經其最近親屬即相對
    人之子胡海平之同意，有家庭會議紀錄及同意書在卷為憑，
    故由聲請人甲○○負責養護及照顧相對人並管理其財產，應
    能符合法律規定及相對人之最佳利益，爰選定聲請人甲○○
    為監護人。另依上開規定，法院於選定監護人時，應同時指
    定會同開具財產清冊之人，及依民法第1113條準用同法第10
    99條之規定，監護開始時，監護人對於受監護人之財產，應
    依規定會同當地直轄市、縣（市）政府指派或法院指定之人
    ，於二個月內開具財產清冊，並陳報法院。為使第三人得於
    期限內開具財產清冊並陳報法院，並衡酌第三人丙○○係聲
    請人之妻，有意願擔任會同開具財產清冊，且亦經其他最近
    親屬同意，爰併指定丙○○為會同開具財產清冊之人。
五、依民事訴訟法第608 條第1 項、非訟事件法第24條第1 項，
    裁定如主文。
中    華    民    國    99    年    10    月    19    日
                        家事庭法  官  林美靜
以上正本係照原本作成。
如不服本裁定關於選定監護人及指定會同開具財產清冊之人等部
分，應於送達後10日內向本院提出抗告狀，並繳納抗告費新臺幣
1,000元；其餘關於宣告監護之部分，不得抗告。
中    華    民    國    99    年    10    月    19    日
                              書記官  孫秀桃

司法院資訊處製作；財團法人民間司法改革基金會備份。
